臺灣臺南地方法院民事判決　　　　　　　99年度訴字第1720號
原　　　告　林浚陞
被　　　告　黃啟三即黃文祥之繼.
　　　　　　嚴寶秀即黃文祥之繼.
共　　　同
訴訟代理人　陳威
上列當事人間請求侵權行為損害賠償事件，於民國100 年7 月12
日辯論終結，本院判決如下：
    主      文
被告於繼承被繼承人黃文祥遺產範圍內應給付原告新臺幣捌拾肆
萬肆仟壹佰玖拾陸元，及自民國九十九年十二月二十八日起至清
償日止，按年息百分之五計算之利息。
原告其餘之訴駁回。
訴訟費用新臺幣壹萬壹仟壹佰玖拾元由被告於繼承被繼承人黃文
祥遺產範圍內連帶負擔，其餘新臺幣玖仟壹佰伍拾伍元由原告負
擔。
本判決原告勝訴部分於原告以新臺幣貳拾玖萬元供擔保後，得假
執行。
原告其餘假執行之聲請駁回。
    事實及理由
一、原告主張訴外人黃文祥領有駕駛執照，又有多年騎乘大重型
    機車之經驗，明知南向高182 縣道有數個90度彎道、3 個髮
    夾彎，速限為50公里，不應疾速飆車，過彎亦應注意減速、
    不壓車，卻於民國99年5 月9 日上午騎乘車號NK-89 之鈴木
    GXS-R1000CC 大重型機車（下稱系爭重機車）與臺南市騰達
    車隊車友出遊至南向高182 縣道時，在無不能注意之情事下
    ，為展現車技及享受騎乘系爭重機車之快感，仍以時速90公
    里之高速，跟在騰達車隊友人後方，於壓車方式過彎時，疑
    似因高速及前後輪胎壓到熱熔塗料所繪之分道白線而打滑，
    系爭重機車倒地滑行衝向事先前往高182 縣道29.5公里南向
    車道路旁處準備拍攝大重型機車行駛畫面之原告，造成黃文
    祥因嚴重氣、血胸而死亡，原告亦因而受有左脛腓骨開放性
    骨折。黃文祥對於原告之受傷有過失及因果關係，雖黃文祥
    已死亡，仍應由其繼承人即被告於繼承之遺產範圍內負責賠
    償，則被告應連帶賠償原告之損害如下：（一）醫療費：原
    告因傷而至義大醫療財團法人義大醫院（下稱義大醫院）、
    林口長庚紀念醫院住院、門診治療，支出總計新臺幣（下同
    ）27,000元之醫療費。（二）交通、住宿費用共7,330 元：
    原告受傷急需人照顧，原告之妻趙珮甄乃搭乘高鐵自臺北南
    下照顧，花費車票1,010 元。又原告於99年5 月15日出院時
    ，為減少路途時間，與其妻一同乘坐高鐵返家，2 人共花費
    2,020 元。嗣原告於99年7 月8 日開車至義大醫院回診，去
    程支出油錢880 元，隔日回程再加滿油支出1,089 元，以
    880 元計算單趟油錢，來回支出1,760 元之油錢及14張回數
    票560 元。又原告無法於回診當天回北部，乃於臺南市永康
    區悠然旅館投宿，支出住宿費1,980 元。（三）衛生材料、
    營養品費用：原告為使骨頭迅速復原，因而購買幫助骨頭吸
    收之鈣類健康食品，共計18,000元。又因原告受傷後行動不
    便，無法每日至醫院換藥，乃依醫生建議購買人工皮、傷口
    敷料、防水敷料、沖洗棉棒、紗布、食鹽水、優碘、通氣膠
    帶等衛生器材，自行照料傷口，共計花費2,00 1元。（四）
    看護費用：原告受傷後，共計3 個月需人全日照護，而由原
    告之妻請假照顧，以原告之妻1 個月薪資3 萬元計算，被告
    應賠償9 萬元之損失。（五）工作損失：原告擔任UPS 美商
    優比速國際股份有限公司臺灣分公司（下稱優比速公司）之
    駕駛，每月收入約41,000元，但因系爭車禍，經義大醫院認
    定自受傷日起6 個月內宜休養，又因醫院只能3 個月評估並
    開立3 個月宜休養之診斷證明書，因此原告預計再請求6 個
    月不能工作之損失，共計1 年為738,000 元。（六）年終獎
    金之損失：原告因傷無法工作，不能領取年終獎金，受有22
    ,000元之損失。（七）精神慰撫金：原告因系爭車禍致左腿
    嚴重骨折，無法正常行走，需手術及長期復健治療，觀察期
    及療養期長達1 年以上，治療後又有後遺症，身體及心理遭
    受之痛苦、煎熬，實難言喻，故請求被告賠償50萬元慰撫金
    。（八）物品之損失：原告之相機因系爭車禍而遺失，請求
    被告賠償相機價值14萬元。為此依民法第184 條、第191 條
    之2 、第193 條、第195 條第1 項、第1138條、第1148條規
    定，請求被告賠償等語。並聲明：（一）被告應給付原告1,
    544,511 元，並自起訴狀繕本送達翌日起至清償日止，按週
    年利率百分之5 計算之利息。（二）原告願供擔保請准宣告
    假執行。
二、被告則以義大醫院位於高雄市○○區○○路1 號，原告未在
    高雄站上下車，反而提出桃園至臺南、臺南至桃園之高鐵車
    票，請求被告賠償高鐵交通費，顯無理由。又原告請求之加
    油費、營養品及住宿費用與系爭車禍無任何因果關係，亦屬
    無據。再者原告未提出如公司工作績效評比等相關證明來證
    明原告係因系爭車禍而減少工作收入，復未提出精神狀況鑑
    定報告來證明因系爭車禍而造成精神上損失，原告空言主張
    ，實不足採。另原告擔任騰達車隊之攝影員，與黃文祥相識
    ，原告於系爭車禍前10分鐘還打電話給黃文祥，請他騎快一
    點，因為其要拍照，且原告不在劃設之人行道通行，或無正
    當理由，在未劃設人行道之道路不靠邊通行，等候騰達車隊
    經過，以近距離拍攝壓車過彎之照片，此豈可怪黃文祥有過
    失，原告亦與有過失，應予過失相抵等語資為抗辯。並聲明
    ：駁回原告之訴。
三、兩造不爭執之事實：
（一）黃文祥即被告之子於99年5 月9 日9 時10分許，騎乘系爭
      重機車沿高雄市內門區高182 線29.5公里北向南轉彎處倒
      地滑行，造成原告受有左脛腓骨開放性骨折傷害。
（二）原告因系爭傷害支出醫療費用27,000元。
（三）黃文祥對系爭車禍之發生有過失。
四、按因故意或過失不法侵害他人之權利者，負損害賠償責任。
    又繼承人自繼承開始時，除本法另有規定外，承受被繼承人
    財產上之一切權利、義務。但權利、義務專屬於被繼承人本
    身者，不在此限。繼承人對於被繼承人之債務，以因繼承所
    得遺產為限，負清償責任。繼承人對於被繼承人之債務，以
    因繼承所得遺產為限，負連帶責任。民法第184 條第1 項前
    段、第1148條、第1153條第1 項分別定有明文。經查原告主
    張黃文祥於99年5 月9 日上午騎乘系爭重機車，經過肇事路
    段時，應注意且無不能注意之情事，竟以時速90公里之高速
    ，以壓車方式過彎，致系爭重機車因高速及前後輪胎壓到熱
    熔塗料所繪之分道白線而打滑後倒地滑行衝撞原告，造成原
    告受有系爭傷害等情，為被告所不爭執，又被告黃啟三於臺
    灣高雄地方法院檢察署（下稱高雄地檢署）相驗黃文祥之屍
    體時，亦自承黃文祥之車友說他騎車遇到彎道壓到白線滑出
    去等語，且系爭車禍經改制前之高雄縣政府警察局交通警察
    隊調查結果，亦認黃文祥駕駛系爭重機車疑似超速失控為肇
    事原因，原告則未有肇事原因乙節，亦經本院依職權調閱高
    雄地檢署99年度相字第584 號、99年度相字第1044號相驗卷
    、99年度偵字第33223 號過失傷害偵查卷查對屬實，堪認系
    爭車禍確實係因黃文祥超速失控所導致。然黃文祥駕駛系爭
    重機車本應遵守速限規定，不得超速行駛，通過彎道處時，
    亦應減速通過，不得壓車過彎，黃文祥負有此注意之義務，
    竟疏未注意，在高雄市內門區○○○○ 縣道29.5公里處南向車
    道超速失控，致系爭重機車擦撞地面倒地後滑行撞擊原告而
    發生系爭車禍，黃文祥就系爭車禍之發生自有過失，且黃文
    祥之過失行為與原告受傷之結果間有相當因果關係，黃文祥
    自應對原告負過失之侵權行為責任。而被告均係黃文祥之繼
    承人，自應在繼承黃文祥之遺產範圍內連帶繼承黃文祥對原
    告之過失賠償責任，則原告依據民法第184 條、第1148條有
    關侵權行為及繼承之規定，請求被告於繼承黃文祥遺產範圍
    內，對原告負損害賠償責任，自屬有據，原告聲明請求被告
    以自有財產負責部分，則無可採。
五、次按不法侵害他人之身體或健康者，對於被害人因此喪失或
    減少勞動能力，或增加生活上之需要時，應負損害賠償責任
    ，民法第193 條第1 項亦有明文。被告於繼承黃文祥遺產範
    圍內，對於原告既應負過失侵權行為責任，則對於原告因系
    爭傷害所增加其他生活上之需要而支出金錢之財產權損害，
    或喪失、減少勞動能力之損害，均應負損害賠償責任。原告
    又主張其因黃文祥之系爭過失侵權行為，受有支出醫療費用
    共27,000元、交通、住宿費用共7,330 元、衛生材料、營養
    品共20,001元、看護費用共9 萬元、工作損失共738,000 元
    、年終獎金損失22,000元及相機遺失價值14萬元之損害等情
    ，被告則辯稱：原告在高鐵臺南或桃園站上下車，與原告就
    醫之義大醫院所在地點不符，原告支出之加油費、營養品及
    住宿費用與系爭傷害無關，原告減少之工作損失亦應提出證
    明與系爭傷害有關等語。經查：
（一）原告自99年5 月9 日起至同年月15日止在義大醫院住院醫
      療系爭傷害，共支出醫療費用25,524元；復於99年7 月8
      日在義大醫院回診，共支出醫療費用540 元；另於99年5
      月24日、99年6 月21日至林口長庚紀念醫院門診治療，共
      支出醫療費用937 元，總計27,001元等情，有原告提出之
      義大醫院醫療費用收據、林口長庚紀念醫院收據影本各2
      紙在卷可查，且為被告所不爭執，經核均屬於原告因系爭
      傷害需要之醫療費用，原告請求被告賠償醫療費用27,000
      元，要屬有據。
（二）原告主張其妻自臺北南下義大醫院看護原告支出高鐵交通
      費用1,010 元，而原告自義大醫院出院時，原告與其妻共
      同搭乘高鐵返回台北支出交通費用2,020 元；另於99年7
      月8 日原告去義大醫院回診，但無法當日返回台北，而於
      臺南市永康區悠然旅館投宿，共支出油費1,760 元、回數
      票560 元、住宿費1,980 元；另原告自行購買藥品照料傷
      口支出衛生材料費2,001 元、又為使骨頭復原迅速，購買
      鈣類健康食品，共支出18,000元等情，有原告提出之高鐵
      車票、加油發票各2 紙、悠然旅館發票1 紙、藥局發票4
      紙、購買證明書2 紙影本在卷可查，被告亦不爭執前開書
      證之真正，僅否認原告支出前開費用與系爭傷害有關，並
      辯稱原告提出臺南至桃園之高鐵車票，顯與位在高雄市燕
      巢區之義大醫院不符云云。惟查原告居住新北市，因系爭
      傷害送往義大醫院治療，則原告於99年5 月15日出院確有
      自位於高雄市燕巢區之義大醫院返回住家新北市之必要，
      原告自得請求被告賠償其自高雄市返回新北市之高鐵車費
      ，是原告請求里程及車費較低自台南返回桃園之高鐵車費
      1,010 元，自屬可採，若限制原告應在高雄站搭車，始認
      其高鐵車費支出與系爭車禍有關，顯係強人所難，並不合
      理，被告此部分之抗辯，並無可採。又查原告於99年7 月
      8 日既在義大醫院診療，則原告因系爭傷害而需自新北市
      往返義大醫院治療所支出之加油、回數票等費用核屬必要
      ，亦得請求被告賠償，是原告請求被告連帶賠償其當日往
      返支出之油費1,760 元、回數票560 元，亦屬有據。惟原
      告另請求住宿費1,980 元部分，則未據原告證明其何以不
      能當日往返而有住宿之必要，自不得請求被告賠償。另原
      告請求被告賠償其妻搭乘高鐵2 次之交通費共2,020 元部
      分，原告不僅未提出另2 份高鐵車票為證，且原告另請求
      被告賠償其妻看護之費用（詳後述），則原告之妻因看護
      原告所支出之交通費，自屬於其看護費用之一部分，原告
      不得再重複請求，是原告之妻在99年5 月9 日、同年月15
      日支出之高鐵車費應屬探望原告而支出之交通費用，均非
      原告因系爭傷害而增加生活所需費用，自不能請求被告賠
      償。再查原告因系爭傷害自行換藥，而支出購買人工皮、
      傷口敷料、防水敷料、沖洗棉棒、紗布、食鹽水、優碘、
      通氣膠帶等衛生材料費共2,001 元，為被告所不爭執，此
      部分之支出自屬原告因系爭傷害增加生活上之需要，是原
      告請求被告賠償衛生材料費共2,001 元，核屬有據。至原
      告支出所謂幫助骨頭吸收之鈣類健康食品等營養品18,000
      元，既未經原告證明有醫療上之必要，核非必要支出，被
      告亦否認原告此部分之支出與系爭傷害有關，自不得請求
      被告賠償。
（三）按被害人因受傷害有請看護之必要，卻由其父母或其他親
      屬負責看護時，該親屬固係基於親情代為照顧被害人起居
      ，然其所付出之勞力，尚非不得評價為財產上之價值，只
      因基於親情身分關係而無須支出，此種基於身分關係之恩
      惠，自不能加惠於侵權行為人，反而使加害人免於負擔損
      害賠償責任，是就被害人因確有看護必要而由其親屬看護
      時，自應衡量雇用職業看護之情形，認被害人受有相當看
      護費之損害，得向加害人求償，始符公平理念。經查義大
      醫院99年5 月15日診斷證明書記載：原告因系爭傷害於99
      年5 月9 日經由急診入院，並於同日接受清創及左脛腓骨
      折開放性復位手術，於同年月15日出院，宜在家休養3 個
      月後再評估，門診定期追蹤；義大醫院99年8 月30日診斷
      證明書亦記載：99年5 月9 日、同年7 月8 日、同年8 月
      30日門診，原告目前骨頭仍尚未癒合，需再休養3 個月，
      不宜負重工作，門診定期追蹤。另財團法人恩主公醫院（
      下稱恩主公醫院）99年11月2 日診斷證明書記載：原告因
      小腿脛骨腓骨骨折於99年8 月6 日至本院門診治療，自該
      日起至同年11月2 日止，門診治療共3 次，目前骨折未完
      全癒合，不宜負重，需復健休養3 個月，續門診追蹤治療
      乙節，有原告提出之義大醫院診斷證明書2 件及恩主公醫
      院診斷證明書1 件影本存卷可查；再者本院依職權囑託國
      立成功大學醫學院附設醫院（下稱成大醫院）就原告所受
      之系爭傷害進行鑑定結果，認為原告於99年5 月9 日因車
      禍導致左側脛骨腓骨開放性骨折，於100 年3 月22日前來
      本院門診做鑑定：原告所受之傷害，一般約需半年至1
      年的復原期。經過適當的復原期後（約半年至1 年），
      應可從事一般性的駕駛工作，但經詢問原告其所從事之貨
      車駕駛工作，尚需爬高與搬運貨物，如果是這樣，其回復
      原來工作的復原期就要更長，可能1 至兩年，有些狀況也
      可能永遠完全回復。一般而言，原告約需全天看護3 個
      月，半天看護再加3 個月或6 個月。就目前傷勢來看，
      若從事一般性駕駛，勞動力減損約20％至30％，若包含搬
      貨運等工作，則其勞動能力減損為50％至70％等情，亦有
      成大醫院100 年3 月29日成附醫復字第1000004878號函檢
      送之鑑定結果1 件在卷可稽，被告對前開書證之真正均不
      爭執，足見原告因系爭傷害確需3 個月專人全日看護及另
      3 個月或6 個月半日看護之必要。是原告主張其自系爭車
      禍發生之99年5 月9 日起至99年8 月8 日止，共3 個月期
      間，有全日看護之必要乙節，要屬可採。又查原告自承由
      其妻看護，則其請求之費用自不可與一般專業之看護為相
      同之標準，因認原告由其妻看護之費用自僅得以強制汽車
      責任保險所定之看護費為準。而強制汽車責任保險所定之
      看護費為每日1,200 元，為本院職務上所已知，則自99年
      5 月9 日起至99年8 月8 日止共92日，原告得請求被告給
      付之看護費共110,400 元，然原告僅以其配偶每月薪資3
      萬元計算，請求9 萬元之看護費用，則此部分之請求，亦
      屬有據。
（四）原告另主張其自系爭車禍後，至少1 年無法工作，被告應
      賠償原告減少之工作收入738,000 元及年終獎金22,000元
      乙節，雖為被告所否認。惟查原告因系爭傷害回復至原來
      所從事之貨車駕駛工作之復原期約需1 至2 年乙節，業如
      前述，又原告係60年10月26日生，有義大醫院診斷證明書
      在卷可查，可知原告正值壯年，身體恢復力尚佳，再參酌
      原告自系爭車禍發生後，除於義大醫院複診2 次外，至99
      年11月2 日為止，尚在恩主公醫院門診治療3 次、林口長
      庚紀念醫院門診治療2 次等情，亦有原告提出之醫療收據
      4 件、醫院診斷證明書3 件附卷可憑，本院因認原告回復
      原來工作之期間應以1 年即自99年5 月9 日起至100 年5
      月8 日止為適當。又查原告自95年6 月13日起擔任優比速
      公司桃園服務中心之運務員，要開箱型車、搬貨物，99年
      領取98年度之年終獎金21,933元，99年2 月份、4 月份、
      5 月份領取之薪資分別為40,160元、41,213元、41,271元
      ，平均薪資為40,881元【（40,160＋41,213＋41,271）÷
      3 ＝40,881，元以下四捨五入，下同】。又原告自99年5
      月9 日起至99年6 月30日止，向優比速公司請病假而領半
      薪，另自99年7 月1 日起至99年12月31日止，因系爭傷害
      申請留職停薪，期間優比速公司已招聘訓練運務員代理原
      告職務，並自100 年1 月1 日將原告轉任物流人員，雖然
      原告底薪保持不變，但職務轉換後不得領取運務員獎金，
      包含全勤獎金、不遲到獎金、安全獎金與駕駛津貼每月合
      計8 千元等情，亦經原告自承屬實（見本院100 年1 月19
      日言詞辯論筆錄），且有原告提出之優比速公司證明書1
      件、薪資明細表4 件存卷可查，堪認原告於復原之1 年期
      間內，確實受有前述期間內之半薪、全薪、運務員獎金之
      損害，則被告辯稱原告未證明其減少之工作收入與系爭車
      禍有關云云，並不可採。然原告因系爭傷害之復原期間而
      申請病假、留職停薪或轉任物流人員所受的損害，仍應以
      其實際所受之損害為計算基準，始符損害填補原則，則原
      告因系爭傷害自99年5 月9 日至99年6 月30日止向優比速
      公司請病假而仍可領取半薪，自僅受有該期間共53日半薪
      72,2 23 元（40,881÷30×53＝72,223〈元以下四捨五入
      ，下同〉）之損害；另自99年7 月1 日至99年12月31日止
      留職停薪未領取任何薪資，受有245,286 元（40,881×6
      ＝245, 286）；自100 年1 月1 日起至100 年5 月8 日止
      總計12 8天，因原告轉任物流人員，每月減少8 千元之獎
      金，受有34,133元之損害（8,000 ÷30×128 ＝34,133）
      。再者原告於前開期間內向優比速公司請病假或留職停薪
      ，足認原告顯不能領取100 年度之年終獎金，則原告主張
      其因系爭傷害受有未能領取100 年度年終獎金21,933元之
      損害，亦屬可採，原告主張超過此數額之年終獎金損害，
      則未據原告舉證證明，自無可取。是原告可請求被告賠償
      自99年5 月9 日起至100 年5 月8 日止之喪失及減少勞動
      能力損害，共373,575 元（72,223＋245,286 ＋34,133＋
      21,933＝373,575 ）。原告主張其受有373,575 元之工作
      收入損害，要屬有據，其請求超過此數額部分，則無可採
      。
（五）又按汽車、機車或其他非依軌道行駛之動力車輛，在使用
      中加損害於他人者，駕駛人應賠償因此所生之損害。又不
      法毀損他人之物者，被害人得請求賠償其物因毀損所減少
      之價額。民法第191 條之2 前段及第196 條分別定有明文
      。原告主張其相機因系爭車禍遺失，而受有14萬元之損失
      乙節，雖據原告提出購買相機之統一發票影本1 件為證，
      惟原告並未證明其相機之遺失與系爭車禍有相當因果關係
      ，是原告此部分之請求，自屬無稽。
六、再按不法侵害他人之身體、健康、名譽、自由、信用、隱私
    、貞操，或不法侵害其他人格法益而情節重大者，被害人雖
    非財產上之損害，亦得請求賠償相當之金額。民法第195 條
    第1 項前段亦有明文。原告再主張其因系爭傷害受有精神上
    莫大之痛苦，被告應賠償50萬元之精神慰撫金乙節，亦為被
    告所否認，辯稱原告並未舉證受有如何之精神上損失云云。
    經查原告自99年5 月9 日起至99年5 月15日止因系爭傷害於
    義大醫院住院，出院後，除於義大醫院複診2 次外，至99年
    11月2 日為止，尚在恩主公醫院門診治療3 次、林口長庚紀
    念醫院門診治療2 次，期間有3 個月需全天看護，再3 個月
    到6 個月需半日看護，且原告回復至原來工作之復原期需要
    1 年，又以原告目前傷勢來看，原告若從事一般性駕駛勞動
    力減損約20％至30％，若包含原告原有之搬貨運送等工作，
    則原告之勞動力減損約50％至70％，原告目前仍無法從事原
    有貨車駕駛、爬高、搬運貨物之運務員工作，致每月薪水減
    少8 千元等情，有如前述，足見系爭傷害除造成原告日常生
    活起居相當程度之影響，亦導致原告日後回復原職之困難及
    另行求職之限制，其身體及精神上自感痛苦，是原告請求被
    告賠償其精神上之慰撫金，同屬有據，被告抗辯原告無精神
    上之損害云云，要無可採。再查原告係60年10月26日生，高
    職畢業，有配偶，原擔任優比速公司之運務員，每月平均薪
    資40,881元，後因系爭傷害轉任優比速公司物流人員，每月
    薪資減少8 千元；被告則為黃文祥之繼承人，而黃文祥之遺
    產有汽車、系爭重機車各1 輛，並有瑪庫密亞有限公司、龍
    啟企業股份有限公司之投資，經財政部臺灣省南區國稅局（
    下稱南區國稅局）核定遺產價額共4,548,749 元等情，有被
    告提出之南區國稅局遺產稅不計入遺產總額證明書、遺產稅
    免稅證明書影本各1 紙在卷可查，並為原告所不爭執，是本
    院審酌造成系爭傷害之原因、兩造之身分、地位、經濟能力
    、原告所受傷害之位置、傷勢、所需復原期間與喪失部分勞
    動能力之後遺症、其身體及精神上痛苦之程度，及被告迄未
    與原告達成和解等一切情狀，認原告請求被告賠償之慰撫金
    以40萬元為適當，原告超過此數額之請求，顯然過高，並不
    可採。
七、復按損害之發生或擴大，被害人與有過失者，法院得減輕賠
    償金額或免除之，民法第217 條第1 項定有明文。又「汽缸
    總排氣量550 立方公分以上之大型重型機器腳踏車，應比照
    小型汽車適用其行駛規定」、「汽車行駛時，駕駛人應注意
    車前狀況：：：，並隨時採取必要之安全措施」、「行車速
    度，依速線標誌或標線之規定，無速線標誌或標線者，應依
    下列規定：一行車時速不得超過50公里。但在未劃設車道線
    、行車分向線或分向限制線之道路，或設有快慢車道分隔線
    之慢車道，時速不得超過40公里。」、「行人應在劃設之人
    行道行走，在未劃設人行道之道路，應靠邊行走，並不得在
    道路上任意奔跑、追逐、嬉戲或坐、臥、蹲、立，阻礙交通
    」，道路交通安全規則第99條之1 前段、第94條第3 項、第
    93條第1 項第1 款、第133 條分別亦有明文。被告雖抗辯原
    告於系爭車禍前10分鐘打電話給黃文祥，請他騎快一點，且
    原告不在劃設之人行道通行，或不靠邊通行，以近距離拍攝
    壓車過彎之照片，原告亦與有過失，應予過失相抵云云，惟
    未據被告舉證以實其說，且黃文祥為成年人，縱然原告電請
    黃文祥騎快一點，然黃文祥仍有自行判斷是否騎快一點之意
    思決定自由，則黃文祥騎乘系爭重機車超速行駛，自不能歸
    責於原告。又黃文祥駕駛系爭重機車疑似超速失控為系爭車
    禍肇事原因，原告則未有肇事原因，已如前述，且系爭車禍
    肇事路段為彎曲路，速限50公里，無標記車道線，亦無劃設
    人行道，但有設置快慢車道分隔線及路面邊線，黃文祥騎乘
    之系爭重機車倒地後朝向右側白色道路邊線外之非道路土地
    滑行，致有刮地痕乙節，亦有系爭車禍現場照片28張、道路
    交通事故調查報告表2 件、現場圖1 件附於高雄地檢署99年
    度相字第584 號相驗卷可稽，足認原告主張其於車禍當時，
    係站立於道路旁邊處（即道路邊線外之非道路土地）準備拍
    攝照片乙節，應屬可採，被告抗辯原告不在劃設之人行道通
    行，或不靠邊通行云云，要屬無稽，則被告以前開事由，抗
    辯原告與有過失，應予過失相抵云云，並不可採。
八、綜上所述，原告因黃文祥之系爭過失侵權行為，得請求被告
    於繼承黃文祥遺產範圍內賠償損害之金額，為已支出之醫療
    費用27,000元、高鐵車費1,010 元、油錢1,760 元、回數票
    560 元、衛生材料費2,001 元、看護費90,000元、工作收入
    及年終獎金之損害共373,575 元、精神慰撫金40萬元，總計
    895,906 元，至原告請求之其餘損害，則屬無稽，不得請求
    被告賠償。惟按保險人依本法規定所為之保險給付，視為被
    保險人損害賠償金額之一部分；被保險人受賠償請求時得扣
    除之，為強制汽車責任保險法第32條所明文規定。則於強制
    汽車責任保險人依該法規定給付之保險金範圍內，強制汽車
    責任保險之被保險人之損害賠償責任即因而解免。經查原告
    因系爭車禍已領取強制汽車責任保險金51,710元乙節，為兩
    造所不爭執（見本院100 年7 月12日言詞辯論筆錄），參照
    首開說明，在原告受領之前開金額範圍內，已免除黃文祥之
    損害賠償責任，此部分金額自應予以扣除，則扣除前開數額
    後，被告應賠償原告之金額為844,196 元。從而原告依據民
    法第184 條、第193 條、第195 條第1 項、第1148條規定，
    請求被告於繼承黃文祥遺產範圍內給付844,196 元，及自被
    告收受起訴狀繕本翌日即99年12月28日起至清償日止，按週
    年利率百分之5 計算之法定遲延利息，為有理由，應予准許
    ；其逾此部分之請求，為無理由，不應准許。
九、末按各當事人一部勝訴、一部敗訴者，其訴訟費用，由法院
    酌量情形，命兩造以比例分擔或命一造負擔，或命兩造各自
    負擔其支出之訴訟費用。共同訴訟人，因連帶或不可分之債
    敗訴者，應連帶負擔訴訟費用。法院為終局判決時，應依職
    權為訴訟費用之裁判。民事訴訟法第79條、第85條第2 項及
    第87條第1 項分別定有明文。本件訴訟費用為第一審裁判費
    16,345元及鑑定費用4 千元，共20,345元，本院審酌原告勝
    訴部分844,196 元占其請求金額1,544,511 元之比例為百分
    之55（百分以下四捨五入），因認本件訴訟費用應由被告於
    繼承被繼承人黃文祥遺產範圍內連帶負擔百分之55即11,190
    元，其餘9,155 元由原告負擔，爰確定本件訴訟費用額如主
    文第3 項所示。
十、原告陳明願供擔保，聲請宣告假執行，經核合於法律之規定
    ，爰酌定相當之擔保金額併准許之。至其餘假執行之聲請，
    因訴之駁回而失所依附，不應准許。
十一、本件事證已臻明確，兩造其餘攻擊防禦方法及舉證，核與
      判決結果無影響，爰不一一論述，附此敘明。
據上論結，本件原告之訴，為一部有理由，一部無理由，依民事
訴訟法第79條、第85條第2 項、第87條第1 項、第390 條第2 項
，判決如主文。
中    華    民    國    100   年    8     月    9     日
                  民事第三庭    法  官  林雯娟
以上正本係照原本作成。
如對本判決上訴，須於判決送達後20日內向本院提出上訴狀。如
委任律師提起上訴者，應一併繳納上訴審裁判費。
中    華    民    國    100   年    8    月    9    日
                                書記官  楊建新